臺灣桃園地方法院小額民事判決
110年度桃小字第1972號
原      告  阿姆斯壯社區管理委員會

法定代理人  林慶堂  
訴訟代理人  曾浚源  
被      告  蘇春琴  

訴訟代理人  王文賓  
上列當事人間請求給付管理費事件，本院於民國111年7月27日言
詞辯論終結，判決如下：
　　主    文
被告應給付原告新臺幣參萬陸仟元，及其中新臺幣玖仟元自民國
一一Ｏ年六月三十日、其中新臺幣玖仟元自民國一一Ｏ年十月一日
、其中新臺幣玖仟元自民國一一一年一月一日、其中新臺幣玖仟
元自一一一年三月二十日起，均至清償日止，各按年息百分之十
計算之利息。
訴訟費用新臺幣壹仟元由被告負擔。
本判決得假執行，但被告如以新臺幣參萬陸仟元為原告預供擔保
，則得免為假執行。
    事實及理由
壹、程序方面：
    按小額訴訟之訴狀送達後，原告不得將原訴變更或追加他訴
    ，但擴張或減縮應受判決事項之聲明者，不在此限，民事訴
    訟法第436條之23、第436條第2項、第255條第1項但書第3 
    款分別定有明文。本件原告訴之聲明原為：被告應給付原告
    新臺幣（下同）9,000元，及自支付命令送達翌日起至清償
    日止，按年息10%計算之利息（見司促卷第3頁）。嗣變更為
    ：被告應給付原告36,000元，及其中9,000元自支付命令送
    達翌日起、9,000元自追加起訴狀繕本送達翌日起、9,000元
    自民國110年10月1日起、9,000元自111年1月1日起，均至清
    償日止，各按年息10%計算之利息（見桃小卷第120頁）。核
    其所為，係屬擴張應受判決事項之聲明，合於上開規定，應
    予准許。
貳、實體方面：
一、原告主張：被告為門牌號碼桃園市○○區○○○街000巷0弄0號房
    屋（下稱系爭房屋）之所有權人，原告則為系爭房屋所屬「
    阿姆斯壯社區（下稱系爭社區）」之管理委員會。依系爭社
    區組織及管理辦法（下稱系爭社區規約）第5節第1條之規定
    ，系爭社區之管理費原係以每戶每月2,500元收取，嗣經系
    爭社區於107年12月14日作成第7屆區分所有權人會議決議，
    將每月管理費調漲500元，並改以一季為繳費週期，故自108
    年度起，每戶每季應繳納之管理費應為9,000元。然而，被
    告自110年起即拒不繳納管理費，現已積欠110年度1至3、4
    至6、7至9、10至12月之管理費各9,000元，共計36,000元尚
    未繳納，幾經催討仍未獲置理，故依公寓大廈管理條例第21
    條之規定提起本件訴訟，請求被告給付上開款項。並聲明：
    如主文第1項所示。
二、被告則以：系爭社區係以桃園市政府所管理之同德五街131
    巷公用道路為中軸區分為左右兩側，各自建有27棟、14棟、
    共計41棟獨立透天建物；但各該建物均有獨立之建築基地與
    所有權，彼此間並無區分所有部分或共用部分，非屬公寓大
    廈管理條例第53條所定「共同設施之使用與管理具有整體不
    可分性之集居地區」；系爭社區雖有成立管委會，但該管委
    會應僅是住戶間為社區安全而協議成立之私人組織，應無公
    寓大廈管理條例規定之準用。又原告雖在系爭社區之2處出
    入口分別設置守衛崗亭、柵欄與圍牆，阻止他人進入，並在
    社區內興建聯誼室，但該等地上物均屬無權占用公有土地之
    違章建築，無從改變系爭社區之性質。且被告自110年1月1
    日起即已退出原告管委會，自無再向原告給付管理費之義務
    。退而言之，原告無權占用公有道路設置上開地上物，已經
    桃園區公所命令拆除，並請求返還占用土地之不當得利，被
    告應得主張同時履行抗辯，請求原告先收取其他住戶積欠之
    管理費，並拆除上開地上物後，再繳清積欠之管理費。並聲
    明：原告之訴駁回。
三、本院之判斷：
(一)經查，系爭社區於98年5月1日經區分所有權人會議決議向桃
    園縣政府（現改制為桃園市政府）申請報備成立原告管理委
    員會，經該府以98年5月26日府工使字第0980199822號函准
    予備查，被告則為系爭社區內系爭房屋之區分所有權人；又
    依系爭社區規約第5節第1條之規定，系爭社區之管理費原係
    以每戶每月2,500元收取，惟於107年12月14日再經區分所有
    權人會議決議，將每月管理費調漲500元，並改以一季為繳
    費週期；而被告就110年度1至3、4至6、7至9、10至12月之
    管理費各9,000元迄今均未繳納等情，有上開函文暨備查證
    書、區分所有權人會議記錄暨會議簽到表、建物登記謄本、
    系爭社區規約、管理費收款明細表（見司促卷第5、9至14、
    29、35至36、40、100頁）等件可參，兩造就上述情事亦未
    據爭執，此部分之基礎事實先可認定。
(二)原告社區應有公寓大廈管理條例第53條規定之適用：
　1.按多數各自獨立使用之建築物、公寓大廈，其共同設施之使
    用與管理具有整體不可分性之集居地區者，其管理及組織準
    用本條例之規定；本條例第53條所定其共同設施之使用與管
    理具有整體不可分性之集居地區，指下列情形之一：1.依建
    築法第11條規定之一宗建築基地。2.依非都市土地使用管制
    規則及中華民國92年3月26日修正施行前山坡地開發建築管
    理辦法申請開發許可範圍內之地區。3.其他經直轄市、縣（
    市）主管機關認定其共同設施之使用與管理具有整體不可分
    割之地區，公寓大廈管理條例第53條、公寓大廈管理條例施
    行細則（下稱施行細則）第12條分別定有明文。
　2.關於系爭社區係因符合上開施行細則何款規定，而經主管機
    關准予備查一節，經本院函詢桃園市政府建築管理處（下稱
    建管處），該處函覆略以：依內政部函釋，已報備成立之2
    個管理委員會，如為2個比鄰之公寓大廈，經區分所有權人
    會議決議合併為一個管理委員會者，得依公寓大廈管理條例
    第25至37條規定成立合併之管理組織及執行管理維護事務；
    本件系爭社區為2宗建築基地，各領有(77)桃縣建管使字第0
    0941、00942號使用執照，該集居地區之建築物、公寓大廈
    為規範共同設施管理維護相關事務以維繫共同生活品質，以
    利共同事務之推展及自主性管理，合併申請管理組織，本府
    認其為共同設施之使用與管理具有整體不可分性之集居地區
    ，尚符施行細則第12條及上開函釋關於比鄰合併申請之規定
    ，故予以備查等語，有該處111年7月19日桃建寓字第111005
    3936號函可參（見桃小卷第183至184頁）。依此可知，系爭
    社區之左、右兩側，原本各為一宗建築基地上、領有一筆使
    用執照之多數建物，本可基於施行細則第12條第1款之規定
    ，分別成立管理委員會；而因該二宗建築基地比鄰，且合併
    向建管處申請成立管理委員會，建管處遂比照上開函釋關於
    「比鄰之公寓大廈已成立管理委員會者，得為合併」之意旨
    ，認其合併成立管理委員會有共同規劃管理維護事務之效益
    ，合於施行細則第12條第3款所定情形，而准予備查。從而
    ，原告之成立應合於公寓大廈管理條例第53條與施行細則第
    12條第1、3款規定之要件，其與區分所有權人間之權利義務
    關係即應有公寓大廈管理條例各該規定之準用，被告辯稱原
    告僅為單純私人組織，並非可採。至於被告雖辯稱系爭社區
    出入口之崗亭、柵欄、圍牆及社區內之聯誼室均為無權占用
    公有土地之違章建築，但此等地上物是否合於建管法令、有
    無基地之占有權源，均無涉上述認定之要件，對於兩造間有
    無公寓大廈管理條例之規定適用應無影響，被告此節所辯亦
    非可採。　
(三)被告雖辯稱其已經向原告表明自110年1月1日起退出系爭社
    區云云，然公寓大廈管理條例並無區分所有權人得退出區分
    所有權人會議之規定，此應屬立法者有意省略，尚無待補充
    之法律漏洞可言，亦無類推適用民法第54條第1項關於社員
    得隨時退社規定之餘地。否則，區分所有權人倘得任憑己意
    選擇加入或退出管理組織，該公寓大廈或集居地區將難以維
    繫共同生活品質，致公共事務不能處理，徒增生活成本或居
    住危機，顯與公寓大廈管理條例之立法目的相違。被告所有
    系爭房屋既位於共同設施之使用與管理具整體不可分性之系
    爭社區中，且系爭社區已向主管機關報備成立之管理委員會
    ，被告自無法以自己之單方意思表示任意退出，其抗辯已退
    出原告社區，無庸繳納管理費云云，應非可採。
(四)又民法第264條第1項之同時履行抗辯，係以因契約互負債務
    ，於他方當事人未為對待給付前，得拒絕自己之給付為要件
    。亦即所謂同時履行之抗辯，乃係基於雙務契約而發生，倘
    雙方之債務，非本於同一之雙務契約而發生，縱令雙方債務
    在事實上有密切之關係，或雙方之債務雖因同一之雙務契約
    而發生，然一方之給付，與他方之給付，並非立於互為對待
    給付之關係者，均不能發生同時履行之抗辯（最高法院59年
    台上字第850號判例見解可資參照）。本件被告雖抗辯原告
    應先收取系爭社區其他住戶積欠之管理費，並拆除崗亭、柵
    欄、圍牆、聯誼室等地上物後，其即會繳清積欠之管理費云
    云，然原告縱有其他積欠之管理費尚未收取，或有拆除上開
    地上物之義務存在，此與被告積欠之管理費仍非基於同一雙
    務契約互負之債務，被告不得以此為同時履行之抗辯。是被
    告以此節所辯拒絕管理費之給付，亦非有理。　　
(五)按區分所有權人或住戶積欠應繳納公共基金或應分擔或其他
    應負擔費用已逾2期或達相當金額，經定期催告仍不給付者
    ，管理負責人或管理委員會得訴請法院命其給付應繳之金額
    或遲延利息，公寓大廈管理條例第21條定有明文。給付有確
    定期限者，債務人自期限屆滿時起，負遲延責任。遲延之債
    務，以支付金錢為標的者，債權人得請求依法定利率計算之
    遲延利息。但約定利率較高者，仍從其約定利率，則為民法
    第229條第1項、第233條第1項所明定。本件被告積欠110年
    度1至3、4至6、7至9、10至12月之管理費各9,000元，經原
    告催告並提起本件訴訟，然迄今尚未繳納，已如上述；而此
    等債務依序於110年3月31日、6月30日、9月30日、12月31日
    即已屆期；又依系爭社區規約第5節第1條第4項之規定，系
    爭社區管理費之遲延利息得以年息10%計收（見司促卷第29
    頁）；故原告請求被告給付上開各期管理費共計36,000元，
    及依序自支付命令送達翌日即110年6月30日（見司促卷第11
    6頁）、追加起訴狀繕本送達翌日即111年3月20日（見桃簡
    卷第56-1頁）、屆期翌日即110年10月1日、111年1月1日起
    ，均至清償日止，各按年息10%計算之利息，為有理由，應
    予准許。
四、綜上所述，原告依公寓大廈管理條例第21條規定，請求被告
    給付如主文第1項所示之管理費與遲延利息，為有理由，應
    予准許。
五、本件係適用小額訴訟程序所為被告敗訴之判決，依民事訴訟
    法第436條之20規定，應依職權宣告假執行；並依民事訴訟
    法第436條之23準用第436條第2項、第392條第2項規定，宣
    告被告如為原告預供擔保，則得免為假執行。　
六、本件結論已臻明確，兩造其餘攻擊防禦方法及所提證據，經
    審酌均不至影響判決結果，故不逐一論述。
七、訴訟費用負擔之依據：民事訴訟法第78條，並依同法第436
    條之19第1項確定費用額為1,000元。​​​​​​​​
中　　華　　民　　國　　111 　年　　8 　　月　　12　　日
                  桃園簡易庭  法  官  陳逸倫
以上為正本係照原本作成。
如不服本判決，應於送達後20日內，向本院提出上訴狀並表明上
訴理由，如於本判決宣示後送達前提起上訴者，應於判決送達後
20日內補提上訴理由書（須附繕本）。
如委任律師提起上訴者，應一併繳納上訴審裁判費。   
中　　華　　民　　國　　111 　年　　8 　　月　　12　　日
                              書記官  潘昱臻
附錄：
一、民事訴訟法第436條之24第2項：
　  對於小額程序之第一審裁判上訴或抗告，非以其違背法令為
    理由，不得為之。
二、民事訴訟法第436條之25：
　  上訴狀內應記載上訴理由，表明下列各款事項：
　  ㈠原判決所違背之法令及其具體內容。
　  ㈡依訴訟資料可認為原判決有違背法令之具體事實。
三、民事訴訟法第471條第1項：（依同法第436條之32第2項規定
    於小額事件之上訴程序準用之）